【裁判字號】    92,上訴,1681
【裁判日期】    921217
【裁判案由】    毒品危害防制條例
【裁判全文】
臺灣高等法院臺中分院刑事判決                  九十二年度上訴字第一六八一號
    上  訴  人
    即  被  告  丙○○
右上訴人因違反毒品危害防制條例案件，不服臺灣南投地方法院九十二年度訴字第一
○四號中華民國九十二年七月十五日第一審判決（起訴案號：臺灣南投地方法院檢察
署九十一年度偵字第四六九三號），提起上訴，本院判決如左：
    主      文
原判決撤銷。
丙○○連續販賣第一級毒品，累犯，處有期徒刑捌年陸月。
扣案之第一級毒品海洛因肆包（淨重肆點捌玖公克，包裝重壹點伍公克）沒收銷燬
之；販賣第一級毒品所得財物新臺幣伍萬元沒收之，如全部或一部不能沒收時，以其
財產抵償之，行動電話壹支沒收之；門號0000000000號ＳＩＭ卡壹張沒收
之，如全部或一部不能沒收時，追徵其價額或以其財產抵償之。
    事      實
一、丙○○綽號為「阿奇」，前於民國八十八年間因違反麻醉藥品管理條例、毒品危
    害防制條例等案件，經法院各判處有期徒刑六月，經定應執行刑有期徒刑九月確
    定，甫於八十八年五月五日易科罰金執行完畢（原審法院誤載為同年八月二十日
    執行完畢）。詎其仍不知悔改，明知海洛因為政府公告列管之第一級毒品，不得
    非法持有及販賣，於向綽號「ＣＯＣＯ」之姓名不詳女子購入第一級毒品海洛因
    一批後，竟起販賣海洛因以營利之概括犯意，以其所有0000000000號
    行動電話為聯繫管道，再接受欲購毒者以電話聯絡洽購毒品之方式，於九十一年
    九、十月間，以每次二千元代價，連續在臺中市○○○路與國瑞街口等處，將第
    一級毒品海洛因販賣予甲○○十次，得款新臺幣（下同）二萬元；又自九十一年
    十月間某日起，至同年十二月二十三日止，以同方式在台中市、彰化縣彰化市、
    和美鎮等地將第一級毒品海洛因以每次三千元代價販賣予乙○○十次，得款三萬
    元，嗣甲○○、乙○○因施用毒品案件分別於九十一年十月三十日、十二月二十
    四日為警查獲，為臺灣南投地方法院檢察署檢察官發現毒品來源，經指揮臺中縣
    政府警察局刑警隊查緝，於九十一年十二月二十五日三時許在臺中市○○○路二
    段八九號二樓查獲，並扣得第一級毒品海洛因命四包（淨重四點八九公克，包裝
    重一點三五公克）及丙○○所有供聯繫販賣第一級毒品海洛因使用之行動電話一
    支（又另扣得與販毒無關之分裝袋一包及行動電話四支等）。
二、案經臺中縣政府警察局移送臺灣南投地方法院檢察署檢察官偵查起訴。
    理      由
一、訊據上訴人即被告丙○○固不諱言認識證人甲○○、乙○○，惟矢口否認有何販
    賣毒品之犯行，辯稱：甲○○係伊同學之弟弟，因有一次施用毒品後，行為散漫
    ，遭伊掌摑，或因此而作出不實指證。乙○○施用毒品之時間已有相當時日，毒
    品來源更勝於伊，沒有向伊購買的道理云云。經查：
  (一)被告丙○○確有於前揭時地將第一級毒品海洛因販賣予甲○○、乙○○二人之事
    實，已據證人甲○○、乙○○於警訊及偵查中供述甚詳，其中：
    1.甲○○於警訊時證述：「我係向一名叫『阿奇』之男子購得，共向他購買很多
      次，每次購買毒品約新台幣八千元，都是他主動打電話跟我聯絡購買毒品交易
      地點。」等語。復於偵查中證述：「（問：毒品何來）向綽號『阿奇』買的，
      他的電話是0000000000號，他住台中，我知道他姓邱，我共向他買
      十次以上，最後一次是在十月二十七日上午十點，在台中國瑞街、南京東路口
    ，買三千元，我是以公共電話打給他，是在台中國泰街打的，再之前一次是二
      十七日前二、三天，我每隔二、三天買一次，均在同一地點買，另外我也有用
      住家的電話打，電話是0000000，他是五十二年次，開一台紅色的ＴＯ
      ＹＯＴＡ車號Ｂ六－九六四八號」等語。
    2.乙○○於警訊時證述：「我是向綽號『阿奇』年籍資料不詳之男子購買毒品，
      都是他主動聯絡我，來電均未顯示號碼」、「我都是以代價新台幣伍百元購買
      一小袋等價值之海洛因，因我不曾用磅秤秤過，所以我不知道一小袋有多重，
      每次購買都是買四、五小袋海洛因」、「我大概向他購買過十次毒品，約是在
      九十一年十月份左右開始向他購買，都在台中市交易毒品，詳細地址，我不知
      道。」，復於偵查中供述：「（問：毒品何來？）向綽號『阿奇』之人買的，
      有時在台中，有時在彰化拿的，我自九十一年十月間開始向他買海洛因，最後
      一次是昨天即十二月二十三日中午三、四點在台中市北屯區拿的，在北屯區○○路旁，我都是走堤防邊過去，我向他買三千元六包，一包五百元，有用掉二
      包了，所以扣案五包中，一個是空袋，這期間共向他買十次左右，每次均買三
      千元以上，最多七千元，以我的錢多少而定，每次交易均在北屯較多，偶而會
      在彰化市○○路或和美鎮，我是以我的嫂嫂許惠娟的手機000000000
      0號電話與他0000000000號手機聯繫，我的手機由我嫂嫂拿回去了
      ，他每次來交貨給我，都他親自交，開一部紅色車子」、「（問：如何知道向
      『阿奇』買毒品？）我朋友甲○○介紹我去買的。」等語。證人乙○○於原審
      法院調查時復明確指證其有借用嫂嫂許惠娟所有0000000000行動電
      話與被告丙○○聯絡交貨數量及地點。（見原審法院九十二年二月二十五日審
      理筆錄）。
  (二)經核對甲○○、乙○○二人前揭證述，就交付毒品方式：被告開車赴約親自交
    付毒品。被告使用之交通工具（紅色，車號Ｂ六－九六四八號自用小客車）、
    被告對外之聯繫電話0000000000號行動電話等物，均相吻合，並有台
    中市警察局第二分局所繪製之現場圖及拍攝之照片附卷足佐。此外，證人甲○○
    以0000000市內電話、乙○○以0000000000號行動電話與被告
    聯繫購毒事宜，亦有扣案行動電話與和信電訊股份有限公司所附之通聯紀錄在卷
    足憑，而被告除於本院供承伊使用車號Ｂ六－九六四八號車外，於偵察中亦坦承
    九十一年十二月二十五日偵訊日前已使用0000000000號電話達二、三
    年之久（偵字第四六九三號卷第六十七頁），被告使用車輛及電話號碼與二證人
    所述相符，二證人所述被告販賣、交付第一級毒品之主要情節亦均吻可，自可證
    二人所述「阿奇」確為被告無訣。
  (三)經本院調閱臺灣南投地方法院九十一年度訴字第七三三號全卷，證人甲○○自九
    十一年七月二十八日十時五十分許回溯九十六小時之某時點起至同年十月二十七
    日止，因連續施用第一級毒品海洛因，經臺灣南投地方法院判處罪刑確定，甲○○於九十一年七月二十八日及同年十月三十日經警採尿送驗結果，分呈鴉片類及
    嗎啡陽性反應，有尿液檢驗報告可參，是可明證證人甲○○確有施用第一級毒品
    之惡習，伊對被告販售之物確係海洛因自無誤認之虞，況證人甲○○最後一次向
    被告購買海洛因日期為九十一年十月二十七日，伊於三日後即十月三十日經警採
    尿送驗發現海洛因水解所呈之嗎啡陽性反應，已可明證被告販賣交付之物確係海
    洛因無誤，又經本院調閱臺灣南投地方法院九十二年度訴字第八六號全卷，證人
    乙○○前自八十八年十月間起施用第一級毒品海洛因及第二級毒品安非他命案件
    ，經強制戒治後交付保護管束期滿，而由臺灣南投地方法院檢察署檢察官於九十
    年十一月十四日以九十年度戒毒偵字第三六五、三六六、三六七號為不起訴處分
    確定。又基於概括之犯意，自九十一年六月中旬某時起，至九十二年一月九日十
    一時三十分許回溯之九十六小時內某時點止，連續多次非法施用第一級毒品海洛
    因多次。為警分別於九十一年七月二十七日及十二月二十四日十一時五分許查獲
    ，扣得第一級毒品海洛因及注射工具等物，乙○○並因而供出本案被告丙○○，
    且乙○○查獲後經警採尿送驗，結果均呈嗎啡陽性反應相符，扣得物品亦係海洛
    因，有尿液檢驗單、鑑驗通知書等附前該案卷可證，證人乙○○既確有施用第一
    級毒品惡習，伊對被告販售交付之物確係海洛因自無誤認之虞，況證人乙○○最
    後一次向被告購買海洛因日期為九十一年十二月二十三日，伊於次日即九十一年
    十二月二十四日經警採尿送驗發現海洛因水解所呈之嗎啡陽性反應，更可明證被
    告販賣交付乙○○之物確係海洛因無誤。
  (四)被告於本院辯稱伊並未使用0000000000號行動電話門號，乙○○、甲○○曾在警訊指認「阿奇」係邱欽政，是可證二人未向被告購買毒品，且乙○○
    曾謂係透過甲○○之介紹而認識被告丙○○，卻又謂伊向被告購買毒品時，並無
    他人在場，所述矛盾，且乙○○稱至被告住處二樓購買毒品，該二樓有一房間，
    然被告住處實際上有二房間，是乙○○所述不實，又甲○○之0000000電
    話僅於九十一年十月二十二日有一通與被告0000000000號電話之通話
    紀錄，可見甲○○所述曾以住家電話向被告購毒之指述不實云云，經本院函請和
    信電信公司鑑定，本案扣案八張ＳＩＭ卡固均非門號00000000000號
    ，然ＳＩＭ卡體積僅約郵票之二分之一大小，極易隱藏丟棄，本未必能搜得扣案
    ，不能以該張ＳＩＭ卡未扣案即謂被告無本案犯行，況被告已於偵訊坦承九十一
    年十二月二十五日前使用0000000000號電話已達二、三年之久（偵字
    第四六九三號卷第六十七頁），是本案固未扣得該門號0000000000號
    ＳＩＭ卡，惟被告於九十一年間使用該門號實無疑義。又乙○○於偵訊固曾供述
    「（提示邱欽政照片，是否為此人？）是的」，甲○○亦曾謂「（提示口卡照片
    是否此人？）是，他自稱『阿奇』」（毒偵字第九六三號卷），惟邱欽政係被告
    之弟（詳偵字第四六九三號卷第四十七頁），口卡照片亦僅為一吋照片，證人乙○○、甲○○誤認邱欽政照片為被告實無足為奇，無以作為有利被告之事證。證
    人乙○○經甲○○之介紹認識被告，非謂嗣後伊向被告購買毒品時甲○○即必然
    在場，是就此前後證詞實無任何矛盾不符之處。又被告住處二樓房間牽涉隱私，
    縱友人亦不致仔細審視查看，證人乙○○所述住處二樓之房間數量縱有誤，亦無
    礙於被告犯罪事實之認定；又依證人甲○○證述伊每隔二、三天向被告購毒一次
    ，購買十次，最後一次是九十一年十月二十七日，依此推算證人甲○○應係約於
    九十一年九、十月間向被告購買海洛因，甲○○原非全以住家電話與被告聯繫購
    毒，依九十一年度他字第八九九號卷所附之0000000000門號電話通聯
    紀錄，自九十一年九月十七日起，至同年十月二十二日止，0000000號電
    話共計有九次發話予0000000000號電話之紀錄，被告答辯狀僅擷取影
    印通聯紀錄其中一頁謂僅有一通電話云云，顯無可採。
  (五)至證人甲○○於原審調查時翻異前詞，改稱伊於警訊、偵查中所述之『阿奇』並
    非丙○○，且伊於偵查中所供與『阿奇』之聯絡電話為0000000000號
    ，係因先前遭被告丙○○打耳光，嗣伊住處遭人搜索，懷疑遭被告丙○○構陷，
    才會如此供述云云。惟證詞前後不符，何者可採，法院本得斟酌各項事證認定何
    者符實可採，並非證詞不符，即須完全排除所有證詞之證明力，乙○○係透過甲○○之介紹而認識被告丙○○，並向丙○○購買毒品一節，業據乙○○於偵查時
    證述明確，再佐以前揭(二)部分之理由，本院認定甲○○於警訊所述向被告購買海
    洛因等情符合真實，嗣後翻供均係迴護被告之詞，不足據為有利被告之認定。
  (六)又關於向被告購買海洛因之次數、價格，證人甲○○警訊中證述：購買很多次，
    每次約八千元；偵查中稱：共購買十次以上，最後一次十月二十七日，買三千元
    ；乙○○警訊中稱：每次購買四、五小袋，每袋五百元，共購買十次以上，最後
    一次十月二十七日，買三千元；偵查中供稱每次買三千元以上，最多七千元，原
    審法院調查時證稱購買十次，時間、金額忘記了，所供購買毒品之價額、次數、
    地點等細節，固略有出入，惟毒品具有使人成癮之特性，因此施用毒品者，通常
    具有長期施用之傾向。本件依證人乙○○自承分別自九十一年十月間至同年十二
    月二十三日（見九十二年毒偵字第三號卷第十五頁），甲○○自同年九月底至十
    月二十七日止施用海洛因至為警查獲（見九十二年毒偵字九六三號卷第十三頁）
    為止，可見證人甲○○、乙○○於為警查獲前，已長期施用海洛因，在此期間，
    頻繁向被告購買海洛因，其等原未期將遭警捕獲，自未刻意記憶各次購買之次數
    、金額，事後追憶陳述，就細節之處略有齬齟，應屬難免，尚難執此細節差異即
    認證人甲○○、乙○○之證詞不可採，而販賣毒品乃違法行為，非可公然為之，
    且因毒品並無公定價格，每次買賣之數量、價格，常隨買賣雙方交情深淺、需求
    量多寡、來源是否充裕、對行情之認知、可能之風險等因素而異其標準。從而販
    毒之利得，一般除被告坦承犯行外，委難得知實情。本件被告全盤否認販賣海洛
    因，更不供述利得，致無法查知被告販賣海洛因之實際利得，僅得依證人乙○○
    、甲○○所述，推算被告販毒利得。而證人乙○○、甲○○關於向被告購買海洛
    因之次數、價格，如前所述，業因時隔久遠無法清楚記憶而略有不同，爰依罪疑
    唯輕原則，做最有利於被告之認定，即認被告販賣海洛因予甲○○十次，每次（
    四小袋）價格二千元；乙○○十次、每次價格三千元，總共利得五萬元。
  (七)又本案固無法查得被告原取得海洛因之價格及純度，是無從比較計算其所獲之確
    實利潤，然我國政府一再宣示反毒決心，施用、販賣毒品均屬違法行為，此為國
    人共識，不論是前之肅清煙毒條例及現毒品危害防制條例對吸毒、販毒行為均設
    刑罰明文，持有毒品者自會儘量隱諱其行為，避免毒品曝光遭查獲，實無無端攜
    出毒品之理，被告僅因證人甲○○、乙○○以電話聯絡，即甘冒遭警臨檢查獲之
    危險，不辭辛苦多次開車攜出毒品販售之，謂無牟利意圖，何人能信，其具賺取
    差價之牟利意圖，實至明確，而辦理刑案常見沾染吸毒惡習無力自拔，遂起意販
    毒牟利以供應本身吸毒需求者，實難以被告長期未繳健保費，即推論未因販毒獲
    利。
  (八)此外，扣案之白粉四小包，經送法務部調查局鑑驗，認均含有第一級毒品海洛因
    成分（合計淨重四點八九公克，包裝重一‧三五公克），亦有法務部調查局九十
    二年三月七日調科壹字第九七○○○一九三六號鑑定通知書附卷可參。
  (九)綜上，本案事證明確，被告犯行至足認定，應依法論科，又被告請求再訊問證人
    甲○○、乙○○，然本案事證已至明確，即便二人翻異前詞稱未曾向被告購毒，
    本院心證亦無改變，是並無再訊問二人之必要。
二、核被告所為，係犯毒品危害防制條例第四條第一項之販賣第一級毒品罪。被告持
    有毒品之低度行為，應為販賣之高度行為所吸收，不另論罪。又被告先後多次販
    賣第一級毒品之犯行，時間緊接，所犯罪名相同，顯係出於概括之犯意為之，為
    連續犯，爰依刑法第五十六條之規定以一罪論，並加重其刑。又被告前於八十八
    年間因違反麻醉藥品管理條例、毒品危害防制條例案件等，經法院各判處有期徒
    刑六月，並定期應執行刑為有期徒刑九月確定，甫於八十八年五月五日執行完畢
    ，有臺灣高等法院被告全國前案紀錄表在卷為憑。被告於刑之執行完畢後，五年
    內再犯本件有期徒刑以上之罪，為累犯，惟因販賣第一級毒品法定刑其中為死刑
    、無期徒刑部分，不得加重，故僅就罰金刑部分，依法加重其本刑，查被告雖販
    賣海洛因予甲○○、乙○○二人共達二十次，惟以全部代價五萬元衡量之，其販
    賣數量及獲取利益應不多，並未大量散播毒品，是本院認縱處以最低刑，仍嫌過
    重，犯罪情狀非全無可憫，爰依刑法第五十九條規定酌減其刑，原審以被告犯罪
    事證明確，予以論罪科刑，固非無見，惟查(一)所謂販賣行為，並不以販入之後復
    行賣出為要件，祇要以營利為目的，而有所購入或賣出，其犯罪即為完成，被告
    固供承其向綽號「ＣＯＣＯ」之女子購買第一級毒品海洛因，惟本案並無事證證
    明被告原係基於轉賣牟利意圖向該女子販入海洛因，尚難認被告於向該女子販入
    海洛因時即成立販賣第一級毒品犯行，原審法院認定被告係基於營利意圖向該女
    子販入海洛因，認定事實尚有未洽；(二)被告犯本案使用之扣案行動電話手機一支
    及未扣案ＳＩＭ門號卡一張應依毒品危害防制條例第十九條第一項規定宣告沒收
    或追徵價額、抵償財產，原審判決誤引刑法第三十八條第一項第二款，亦有違誤
    ；被告上訴意旨否認犯罪雖無可採，但原審判決既有上該瑕疵，即屬無可維持，
    應由本院予以撤銷改判，爰審酌被告之素行、販毒之數量、所得之利益、犯罪後
    之態度等一切情狀，量處如主文第二項所示之刑示懲。扣案海洛因四小包（淨重
    四‧八九公克，包裝重一‧三五公克），係屬第一級毒品（包裝之塑膠袋與毒品
    已無法完全析離，應認全部屬毒品），應依毒品危害防制條例第十八條第一項前
    段之規定，宣告沒收銷燬之。被告販賣海洛因所得五萬元，應依毒品危害防制條
    例第十九條第一項規定諭知沒收，如全部或一部不能沒收時，以其財產抵償之。
    扣案之行動電話一具為被告所有，供販賣第一級毒品所用之物，應依毒品危害防
    制條例第十九條第一項宣告沒收，未扣案0000000000號門號ＳＩＭ卡
    壹張係供販賣第一級毒品所用之物，應依毒品危害防制條例第十九條第一項宣告
    沒收之，如全部或一部不能沒收時，追徵其價額或以其財產抵償之，另扣案之行
    動電話四具，分裝袋一包、行動電話ＳＩＭ卡八張、彭光業、林中茜國民身份證
    各一張，雖據被告自承為其所有，惟無事證證明與本案被告論罪科刑之犯罪有關
    ，又難認係專供施用毒品之器具而屬違禁物，自無從併予宣告沒收，附此敘明。
    扣案之現金新臺幣二萬零六千元，亦不能證明與本案有關，亦不予宣告沒收。
據上論結，應依刑事訴訟法第三百六十九條第一項前段、第三百六十四條、第二百九
十九條第一項前段，毒品危害防制條例第四條第一項、第十八條第一項前段、第十九
條第一項、刑法第十一條前段、第五十六條、第四十七條、第五十九條，判決如主文
。
本案經檢察官丁○○到庭執行職務。
中      華      民      國      九十二     年    十二     月    十七    日
                      臺灣高等法院臺中分院刑事第五庭
                                      審判長法  官  袁  從  楨
                                            法  官  胡  森  田
                                            法  官  姚  勳  昌
右正本證明與原本無異。
如不服本判決應於收受送達後十日內向本院提出上訴書狀，其未敘述上訴之理由者並
得於提起上訴後十日內向本院補提理由書（均須按他造當事人之人數附繕本）。
                                            書記官  洪  麗  華
中      華      民      國      九十二     年    十二     月    十八    日
毒品危害防制條例第四條：
製造、運輸、販賣第一級毒品者，處死刑或無期徒刑；處無期徒刑者，得併科新臺幣
一千萬元以下罰金。
                                                                        Ｒ


司法院資訊處製作；財團法人民間司法改革基金會備份。
